【裁判字號】    89,台上,3996
【裁判日期】    890707
【裁判案由】    違反山坡地保育利用條例
【裁判全文】
最高法院刑事判決                              八十九年度台上字第三九九六號
    上訴人  台灣高等法院檢察署檢察官
    被  告  甲○○
右上訴人因被告違反山坡地保育利用條例案件，不服台灣高等法院中華民國八十七年
三月三十一日第二審判決（八十七年度上訴字第四七九號，起訴案號：台灣士林地方
法院檢察署八十六年度偵字第五六六一號），提起上訴，本院判決如左：
    主  文
原判決撤銷，發回台灣高等法院。
    理  由
本件原判決以：檢察官起訴書指訴被告甲○○於民國八十五年十二月間，為達其所經
營「天長地久餐廳」招徠之目的，意圖為自己不法之利益，擅自鳩工在台北市○○區
○○路一小段四十九號國有山坡地上，設置「天長地久餐廳」大型廣告招牌工作物一
座，以公有山坡地土地為己私用，嗣於八十六年一月間，經內政部營建署陽明山國家
公園管理處查知，函由財政部國有財產局台灣北區辦事處究辦，因認甲○○涉犯山坡
地保育利用條例第三十四條第一項之擅自設置工作物罪嫌，但經原審審理結果，認為
不能證明被告犯罪；因將第一審諭知被告在公有山坡地內擅自設置工作物罪刑之判決
撤銷，改判諭知被告無罪。固非無見。
惟查：一、審理事實之法院，對於與被告被訴事實有關之證據，應從各方面詳予調查
，以期發現真實，苟有與待證事實相關之證據尚未查竣，尚難為有利或不利於被告之
判斷。被告於原審辯稱其已於八十五年七月十五日將「天長地久餐廳」轉讓與許鴻楠
，系爭廣告招牌非其所設置云云，提出其與許鴻楠間買賣契約書及「松柏山莊餐廳」
之營利事業統一發證變更登記申請書影本各一件為證，但其中並無該「天長地久餐廳
」之負責人變更登記資料，尚難辨其虛實，原判決竟以該「松柏山莊餐廳」之營利事
業統一發證變更登記申請書，憑為認定確有該餐廳轉讓之事實，其所認定之事實與所
採之證據不相適合，已有證據上理由矛盾違法。又被告於原審所舉證人許鴻楠於原審
證稱其頂讓「天長地久餐廳」時，該餐廳已停業，頂讓後未再營業，據餐廳員工陳稱
系爭廣告招牌係美國運通公司所贈送，一定要組立才能領到款，其等就自己架上去，
不知係該公司何人所贈送云云（見原審卷第二十五、二十六頁）；然許鴻楠頂讓「天
長地久餐廳」後既在停業狀態中，其後未再繼續營業，美國運通公司何故仍贈與系爭
廣告招牌？又何以會有員工自行架設廣告招牌？且其架設之時間倘係在許鴻楠頂讓該
餐廳之後，被告何以能知之綦詳，而於檢察官偵查中及第一審審理時一再坦承設置系
爭廣告招牌之詳情經過？俱饒有研求之餘地。凡此攸關認定上訴人於原審所辯是否實
在及證人許鴻楠之證詞能否為被告有利之證明，自須詳察慎斷。原審未細心勾稽，徒
憑上開證據資料，遽認系爭廣告招牌之設置與被告無關，自嫌速斷。二、被告於經營
「天長地久餐廳」期間，固於八十五年四月二十三日申請自八十五年四月二十日起至
八十六年四月十九日止，暫時停止營業計三百六十五天，有台北市稅捐稽徵處北投分
處八十七年三月六日北市稽統字第二九○○六二二號函附卷可稽；惟僅係「暫停營業
」，將來仍可繼續營業，則於停止營業期間，非無為將來之繼續營業而預先設置廣告
招牌以招徠顧客之可能。原判決理由第三項之（二）竟謂「被告豈會於八十五年十二
月間，即暫時停止營業期間鳩工在台北市○○區○○路一小段四十九號之國有土地上
，設置『天長地久餐廳』大型廣告招牌？」，其論斷難謂於論理法則不悖。以上諸端
，或為上訴意旨所指摘，或為本院得依職權調查之事項，應認原判決有撤銷發回之原
因。
據上論結，應依刑事訴訟法第三百九十七條、第四百零一條，判決如主文。
中      華      民      國    八十九    年      七      月      七      日
                              最高法院刑事第十庭
                                  審判長法官  曾  有  田
                                        法官  陳  宗  鎮
                                        法官  劉  介  民
                                        法官  魏  新  和
                                        法官  孫  增  同
      右正本證明與原本無異
                                              書  記  官
中      華      民      國    八十九    年      七      月     十三     日
                                                                        Ｔ


司法院資訊處製作；財團法人民間司法改革基金會備份。
